臺灣彰化地方法院民事判決　100年度重訴字第46號
原　　　告　邱瑞榮
被　　　告　曾育翔
　　　　　　簡瑋良
　　　　　　簡國晏
　　　　　　薛政鴻
上列當事人間請求侵權行為損害賠償事件，原告提起刑事附帶
民事訴訟（99年度重附民字第16號），經本院刑事庭移送前來，
本院於民國100年5月19日言詞辯論終結，判決如下：
    主  文
(一)被告等應連帶給付原告新臺幣玖佰伍拾伍萬元及自民國100年3
  月23日起至清償日止按週年利率百分之五計算之利息。
(二)本判決原告以新台幣佰壹拾陸萬陸仟陸佰陸拾柒元供擔保後
  得假執行。
    事實及理由
一、本件被告等受合法通知，未於最後言詞辯論期日到場，核無
    民事訴訟法第386條各款所列情形，爰依民事訴訟法第385條
    第1項前段，依原告之聲請，由其一造辯論而為判決。
二、原告起訴主張略以：被告曾育翔、簡瑋良、簡國晏、薛政鴻
    與真實姓名不詳，綽號「胖子」之成年男子及其他在台灣地
    區、大陸地區之姓名年籍不詳之成年人，共同意圖為自己之
    不法之所有及行使偽造公文書之犯意聯絡，分別於98年間陸
    續加入（詳如附表所示），合組詐騙集團，詐騙手法係以由
    其他詐騙集團成員撥打電話予原告即受害人，佯稱原告因涉
    嫌如附表詐騙手法所示之事由，使原告陷於錯誤，依指示匯
    款至如附表所示之指定帳戶內，再由簡瑋良或薛政鴻搭載簡
    國瀅（先行離開而未參與）或簡國晏前往金融機構臨櫃或以
    ATM提領詐得之款項。其中詐騙原告部分，除詐騙原告至指
    定之帳戶外，尚推由簡國晏、簡瑋良事先偽造之「臺北地方
    法院檢察署」付款收據（其上分別有「張志明」、「吳志豪
    」簽名）之公文書，交付予原告而行使以取信之，使原告陷
    於錯誤，交付總計新台幣955萬元（下同）之現金予被告簡
    國晏、簡瑋良及其他詐騙集團成員，致損害於原告，業經臺
    灣彰化地方法院檢察署提起公訴在案，爰依民法第184條第1
    項及第185條規定求為判決如主文第1項所示外，並請鈞院酌
    定金額准許原告供擔保宣告假執行等語。
三、本件原告主張之事實除據其引用臺灣彰化地方法院檢察署99
    年度偵字第587、796、1732號及99年度偵緝字第310、311、
    312 、313號對被告起訴書所列之事實及附表二整理之犯罪
    事實外，被告等為本院刑事庭以被告等為詐欺及行使偽造公
    文書罪之想像競合犯，從一重之行使偽造公文書判處被告曾
     育翔處有期徒刑1年10月，簡瑋良處有期徒刑1年8月，簡國
     晏處有期徒刑1年6月，薛政鴻處有期徒刑1年4月確定（另
     與他案定執行刑2年2月至2年10月不等之徒刑），有本院99
     年度訴字第1025號刑事判決可稽，且被告等依民事訴訟法
     第280條第3項規定「當事人對於他造主張之事實，已於相
     當時期受合法之通知，而於言詞辯論期日不到場，亦未提
     出準備書狀爭執者，準用第1項之規定。」，是以準用同法
     第1項規定「當事人對於他造主張之事實，於言詞辯論時不
     爭執者，視同自認」，被告等亦有視同自認之效果，是原
     告主張之事實即堪信為真實。
四、按「因故意或過失，不法侵害他人之權利者，負損害賠償責
    任。故意以背於善良風俗之方法，加損害於他人者亦同」「
    數人共同不法侵害他人之權利者，連帶負損害賠償責任。不
    能知其中孰為加害人者，亦同。」「造意人及幫助人，視為
    共同行為人。」分別為民法第184條第1項及第185條第1及第
    2項所明定，被告等組成詐欺集圖使用詐術使原告以匯款入
    詐欺集團之帳戶或受其等欺騙交付金錢共計為955萬元，自
    屬侵害原告之金錢物權，原告依據侵權行為損害賠償法則請
    求被告等連帶給付上開金額及自起訴狀繕本送達被告之翌日
    起即100年3月23日起至清償日止之法定遲延利息為有理由，
    應准所許。
五、原告陳明願供據保，聲請宣告假執行，經核其勝訴部份，合
    於法律規定，爰酌定相當擔保金額宣告之。
六、本件為附帶民事訴訟，毋庸繳納裁判費，且兩造於訴訟程序
    中，亦無其他訴訟費用之支出，爰不併為訴訟費用之諭知。
七、結論：本件原告之訴，為有理由，並依民事訴訟法第385 條
    第1項前段、第78條、第85條第2項、第390條第2項，判決如
    主文。
中    華    民    國  100    年    6    月    2    日
                  民事第二庭    法  官  李言孫
附表：
┌───┬───────┬──────┬───────┬────┬────┬─────┬───┬─────┐
│被害人│詐騙時間      │詐騙地點    │詐騙手法      │詐騙金額│指定帳戶│分工情形  │應負共│所犯法條  │
│      │(交付款項）   │(付款地點)  │              │        │        │          │同正犯│          │
│      │              │            │              │        │        │          │責任之│          │
│      │              │            │              │        │        │          │被告  │          │
├───┼───────┼──────┼───────┼────┼────┼─────┼───┼─────┤
│邱瑞榮│98年12月10日│桃園縣中壢市│於98年12月10日│90萬元、│吳佳芳（│由曾育翔負│曾育翔│曾育翔共同│
│      │  下午3 時17分│合作金庫中原│，接獲自稱臺北│129萬元 │涉嫌詐欺│責監督，從│簡瑋良│犯行使偽造│
│      │  許。        │分行、臺灣銀│市刑警大隊之男│、200萬 │取財部分│簡瑋良、簡│簡國晏│文書罪，處│
│      │98年12月11日│行中壢分行、│子，告知邱瑞榮│元、200 │，業經臺│國晏、薛政│薛政鴻│有期徒刑壹│
│      │  上午11時29分│中壢市金陵公│之電話遭盜用，│萬元、33│灣板橋地│鴻等人中，│      │年拾月，附│
│      │  許。        │園、中壢市金│並欠費4萬多元 │6萬元（ │方法院檢│推由薛政鴻│      │表二所示之│
│      │98年12月14日│陵公園、中壢│云云，使邱瑞榮│合計955 │察署為不│開車搭載簡│      │物均沒收之│
│      │  上午9 時30分│市○○路546 │陷於錯誤，依對│萬元）  │起訴處分│瑋良、簡國│      │。        │
│      │  許。        │號前        │方指示於同日下│        │確定）合│晏及簡國瀅│      │簡瑋良共同│
│      │98年12月14日│            │午3時17分許， │        │作金庫南│（先行離開│      │犯行使偽造│
│      │  上午10時30分│            │在合作金庫中原│        │勢角分行│而未參與）│      │文書罪，處│
│      │  許          │            │分行以臨櫃存款│        │帳號0720│至中壢市，│      │有期徒刑壹│
│      │98年12月14日│            │之方式，存款90│        │00000000│再由簡國晏│      │年捌月，附│
│      │  中午12時許  │            │萬元至指定帳戶│        │4號（90 │、簡瑋良先│      │表二所示之│
│      │              │            │內；於99年12  │        │萬元）、│後持簡瑋良│      │物均沒收之│
│      │              │            │月11日上午11時│        │土地銀行│偽造「臺北│      │。        │
│      │              │            │29 分許，在臺 │        │中和分行│地方法院檢│      │簡國晏共同│
│      │              │            │灣銀行中壢分行│        │帳號0030│察署」付款│      │犯行使偽造│
│      │              │            │，臨櫃匯款129 │        │00000000│收據（其上│      │文書罪，處│
│      │              │            │萬元至對方指定│        │號（129 │有簡瑋良偽│      │有期徒刑壹│
│      │              │            │帳戶內；於98  │        │萬元）  │造之「張志│      │年陸月，附│
│      │              │            │年12月14日上午│        │        │明」、「吳│      │表二所示之│
│      │              │            │9時30分許，在 │        │        │志豪」簽名│      │物均沒收之│
│      │              │            │桃園縣中壢市金│        │        │）之公文書│      │。        │
│      │              │            │陵公園，經簡國│        │        │向邱瑞榮行│      │薛政鴻共同│
│      │              │            │晏交付由簡瑋良│        │        │使，並收取│      │犯行使偽造│
│      │              │            │偽造「臺北地方│        │        │現金。簡瑋│      │文書罪，處│
│      │              │            │法院檢察署」付│        │        │良另一偽造│      │有期徒刑壹│
│      │              │            │款收據（其上有│        │        │「臺北地方│      │年肆月，附│
│      │              │            │簡瑋良偽造之「│        │        │法檢察署」│      │表二所示之│
│      │              │            │張志明」簽名）│        │        │付款收據（│      │物均沒收之│
│      │              │            │之公文書而行使│        │        │其上有簡瑋│      │。        │
│      │              │            │，即將現金200 │        │        │良偽造之「│      │          │
│      │              │            │萬元交予簡國晏│        │        │張志明」簽│      │          │
│      │              │            │；於同日上午10│        │        │名）則交付│      │          │
│      │              │            │時30分許，在上│        │        │予其他詐騙│      │          │
│      │              │            │開金陵公園，經│        │        │集團成員，│      │          │
│      │              │            │詐騙集團成員交│        │        │持以向邱瑞│      │          │
│      │              │            │付由簡瑋良偽造│        │        │榮行使而向│      │          │
│      │              │            │「臺北地方法院│        │        │邱瑞榮收取│      │          │
│      │              │            │檢察署」付款收│        │        │現金。    │      │          │
│      │              │            │據（其上有簡瑋│        │        │          │      │          │
│      │              │            │良偽造之「張志│        │        │          │      │          │
│      │              │            │明」簽名）之公│        │        │          │      │          │
│      │              │            │文書而行使，即│        │        │          │      │          │
│      │              │            │將現金200萬元 │        │        │          │      │          │
│      │              │            │交予該詐騙集團│        │        │          │      │          │
│      │              │            │成員；於同日中│        │        │          │      │          │
│      │              │            │午12時許，在中│        │        │          │      │          │
│      │              │            │壢市○○路546 │        │        │          │      │          │
│      │              │            │號前，經簡瑋良│        │        │          │      │          │
│      │              │            │交付其偽造「臺│        │        │          │      │          │
│      │              │            │北地方法院檢察│        │        │          │      │          │
│      │              │            │署」付款收據（│        │        │          │      │          │
│      │              │            │其上有簡瑋良偽│        │        │          │      │          │
│      │              │            │造之「吳志豪」│        │        │          │      │          │
│      │              │            │簽名）之公文書│        │        │          │      │          │
│      │              │            │而行使，即將現│        │        │          │      │          │
│      │              │            │金336萬元交予 │        │        │          │      │          │
│      │              │            │簡瑋良。      │        │        │          │      │          │
└───┴───────┴──────┴───────┴────┴────┴─────┴───┴─────┘
以上正本係照原本作成。
如不服本判決，應於判決送達後20日內向本院提出上訴狀。如委
任律師提起上訴者，應一併繳納上訴審裁判費。
中    華    民    國   100    年    6     月    2    日
                                書記官  林曉汾